臺灣臺中地方法院民事裁定　　　　　　　　96年度抗字第67號
抗　告　人　甲○○
代　理　人　林益堂律師
相　對　人　乙○○
　　　　　　丙○○
上列當事人間聲請拍賣抵押物事件，抗告人對於中華民國96年1
月26日本院95年度拍字第2181號裁定提起抗告，本院合議庭裁定
如下：
    主      文
抗告駁回。
抗告程序費用新臺幣壹仟元由抗告人負擔。
    理      由
一、按抵押權人於債權已屆清償期而未受清償者，得聲請法院拍
    賣抵押物，就其賣得價金而受清償，民法第873條第1項固有
    明文。惟所謂最高限額抵押權係指債務人或第三人提供其所
    有之不動產，就債權人對債務人一定範圍內之不特定債權，
    在一定金額限度內為擔保之特殊抵押權，是以最高限額抵押
    權所擔保者，係在一定範圍內之法律關係（即基礎關係）所
    不斷發生之債權，其抵押權成立時，可不必先有債權存在，
    縱經辦理抵押權登記，因未登記已有被擔保之債權存在，故
    最高限額抵押權人聲請法院為許可拍賣抵押物之裁定時，應
    提出債權存在之證明文件，供法院為形式上之審查，以明瞭
    是否有債權存在，否則法院即無由准許拍賣抵押物。
二、本件抗告意旨略以: 本件係屬代位清償，由抗告人所提出之
    他項權利移轉契約書即可證抵押權所擔保之債權確屬存在，
    且相對人乙○○於民國 (下同)70 年1月15日、70年4月20日
    、70年5月10日、70年6月20日、70年7月28日，親自簽發本
    票5張，金額各為新台幣 (下同)70 萬元、80萬元、70萬元
    、40萬元、50萬元，合計310萬元 (抗告人誤載為340萬元)
    ，其受款人亦為抗告人，為此爰依法提起抗告。
三、經查：本件抗告人於原審法院主張相對人以如附表所示不動
    產於65年12月20日 (抗告人誤載為65年10月20日)設定最高
    限額抵押權300萬元予第三人彰化商業銀行股份有限公司 (
    下稱彰化銀行)，相對人於68年7月間開始向抗告人借款310
    萬元，73年間再借款347萬元，茲因相對人對彰化銀行之債
    務已由抗告人全額清償完畢，且彰化銀行亦已將對相對人之
    債權及最高限額抵押權移轉登記予抗告人，並於75年9月19
    日登記完畢，為此爰依法聲請拍賣抵押物，有抗告人所提出
    之土地登記謄本、建物登記謄本、他項權利證明書、抵押權
    設定契約書、他項權利移轉契約書、本院公告各1件附於原
    審卷可證。原審法院依抗告人所提出之文件作形式審查，因
    抗告人未提出證據證明最高限額抵押權所擔保之債權確屬存
    在，原審法院乃以中院慶民誠95拍2181字第132183號函通知
    抗告人於通知送達翌日起5日內補正債權憑證影本，惟抗告
    人於原審法院裁定前迄未補正，原審法院以抗告人未提出證
    據證明最高限額抵押權所擔保之債權確屬存在，且已屆清償
    期之憑證，裁定駁回其聲請。抗告人提起本件抗告，雖提出
    相對人乙○○於前揭時日所簽發之本票5張，用以證明本件
    最高限額抵押權所擔保之債權確屬存在，且已屆清償期，惟
    依其所提本票5張所示，發票日均為70年，到期日均為71年
    ，而抗告人係在75年9月19日始受讓該抵押權，抗告人在受
    讓該抵押權前，對於相對人原有之債權，並非該抵押權所及
    (謝在全先生，民法物權下冊，92年修訂2版，127頁)，再從
    抵押權設定契約書及他項權利移轉契約書視之，亦均未記載
    有約定抗告人對相對人原有之債權在抵押權擔保範圍內，則
    該項債權非抵押權擔保範圍，當非本件抵押權效力所及 (謝
    在全先生，民法物權下冊，92年修訂2版，134頁)，揆諸前
    揭說明，其聲請拍賣抵押物，自有未合，應予駁回。是原審
    據以駁回抗告人拍賣抵押物之聲請，即無不當。抗告論旨指
    摘原裁定不當，求予廢棄，為無理由，應駁回其抗告。
三、據上論結，本件抗告為無理由，依非訟事件法第第46條、第
    21條第2項、民事訴訟法第495條之1第1項、第449條第1項、
    第78條，裁定如主文。
中　　華　　民　　國　　96　　年　　5　　月　 28　　日
                民事第二庭　審判長法　官　許冰芬
                                  法　官　陳春長
                                  法　官　涂秀玲
上正本係照原本作成。
不得抗告。
中　　華　　民　　國　　96　　年　　5　　月　 28　　日
                                      書記官
